【裁判字號】    96,訴,3870
【裁判日期】    970507
【裁判案由】    偽造文書等
【裁判全文】
臺灣臺中地方法院刑事判決              96年度訴字第3870號
公  訴  人  臺灣臺中地方法院檢察署檢察官
被      告  丙○○
                    16號
            甲○○
上列被告因偽造文書等案件，經檢察官提起公訴（九十六年度偵
緝字第二七０五號）及當庭追加起訴（九十七年度蒞追字第六號
），本院判決如下：
    主    文
丙○○共同竊盜，處有期徒刑月。又共同行使偽造私文書，足
以生損害於他人，處有期徒刑陸月；偽造如附表所示之臺灣大哥
大公司行動通信網路業務服務申請書、新申裝同意書及和信電訊
公司ＫＧＴ網際網路行動電話服務啟用申請書、和信行動電話業
務服務契約及和信、遠傳行動電話服務代辦委託書等私文書上申
請欄內、立同意書人欄內及立書人欄內偽造如附表所示之「丁○○」署押均沒收。又共同犯詐欺得利罪，處有期徒刑伍月。應執
行有期徒刑壹年；偽造如附表所示之臺灣大哥大公司行動通信網
路業務服務申請書、新申裝同意書及和信電訊公司ＫＧＴ網際網
路行動電話服務啟用申請書、和信行動電話業務服務契約及和信
、遠傳行動電話服務代辦委託書等私文書上申請欄內、立同意書
人欄內及立書人欄內偽造如附表所示之「丁○○」署押均沒收。
甲○○共同竊盜，處有期徒刑月，減為有期徒刑壹月又拾伍日
，如易科罰金，以新台幣壹仟元折算壹日。又共同行使偽造私文
書，足以生損害於他人，處有期徒刑陸月，減為有期徒刑月，
如易科罰金，以新台幣壹仟元折算壹日；偽造如附表所示之臺灣
大哥大公司行動通信網路業務服務申請書、新申裝同意書及和信
電訊公司ＫＧＴ網際網路行動電話服務啟用申請書、和信行動電
話業務服務契約及和信、遠傳行動電話服務代辦委託書等私文書
上申請欄內、立同意書人欄內及立書人欄內偽造如附表所示之「
丁○○」署押均沒收。又共同犯詐欺得利罪，處有期徒刑伍月，
減為有期徒刑貳月又拾伍日，如易科罰金，以新台幣壹仟元折算
壹日。應執行有期徒刑陸月，如易科罰金，以新台幣壹仟元折算
壹日；偽造如附表所示之臺灣大哥大公司行動通信網路業務服務
申請書、新申裝同意書及和信電訊公司ＫＧＴ網際網路行動電話
服務啟用申請書、和信行動電話業務服務契約及和信、遠傳行動
電話服務代辦委託書等私文書上申請欄內、立同意書人欄內及立
書人欄內偽造如附表所示之「丁○○」署押均沒收。
    犯罪事實
一、丙○○與甲○○二人原為夫妻關係（該二人於民國九十六年
    五月間離異）並在臺中縣大雅鄉○○村○○路共營檳榔攤。
    九十五年七月上旬某日，丙○○之友人丁○○（起訴書均誤
    載為廖淑芳）至上開檳榔攤協助看顧小孩，丙○○與甲○○
    二人竟共同基於竊盜、行使偽造私文書、詐欺取財及詐欺得
    利之犯意聯絡，先由丙○○於丁○○不注意之際，下手竊取
    丁○○所有放置在該檳榔攤抽屜內之皮夾內之「丁○○」國
    民身分證正本及汽車駕駛執照正本各一張，得手後連同丙○○自己之國民身分證正本交予甲○○，推由同具上開犯意聯
    絡之甲○○於同年七月八日持上開身分資料，至位於臺中縣
    大雅鄉○○○路一三０號之「訊捷通信商行」，向不知情之
    店員乙○○佯稱其等檳榔攤之合夥人丁○○委託丙○○代辦
    申請行動電話門號欲供上開檳榔攤使用等語，並由甲○○當
    場分別在如附表所示之申請書、和信行動電話業務服務契約
    及和信、遠傳行動電話服務代辦委託書等私文書上接續偽造
    如附表所示之「丁○○」署押而偽造該等私文書，繼之連同
    上開「丁○○」國民身分證正本及汽車駕駛執照正本各一張
    及「丙○○」國民身分證正本持向乙○○用以辦理申請使用
    臺灣大哥大股份有限公司（下稱臺灣大哥大公司）及和信電
    訊股份有限公司（下稱和信電訊公司）之00000000
    00號及000000000號行動電話門號及取得免費之
    行動電話機具二具而行使該等偽造之私文書，使擔任臺灣大
    哥大公司及和信電訊公司銷售門市之上開商行之店員乙○○
    因誤信上開行動電話門號確均係丁○○本人欲申請使用而委
    託丙○○代辦者，且將按時繳納行動電話通訊使用費，致陷
    於錯誤，同意該申請書及同意書所載之申請內容而核發交付
    上開行動電話門號卡（即ＳＩＭ卡）二張及ＭＯＴＯＶ一九
    一型行動電話機具二具予甲○○收執，足以生損害於丁○○
    本人、臺灣大哥大公司及和信電訊公司對於行動電話客戶資
    料管理及使用者帳務管理之正確性。又甲○○取得上開行動
    電話門號及機具後，復與丙○○共同基於意圖為自己不法利
    益之犯意聯絡，自九十六年七月八日起至同年九月二十二日
    （丁○○向臺灣大哥大公司聲明日期）及二十九日（丁○○
    向和信電訊公司聲明日期）止，在臺中縣大雅鄉之上開檳榔
    攤內等處，接續以無線方式利用該等冒名申請取得行動電話
    門號卡之電信設備撥打或發簡訊與其等友人聯絡通話，使臺
    灣大哥大公司及和信電訊公司各基地臺之電腦網路交換系統
    陷於錯誤，誤以為是合法使用者丁○○所撥打，而予以接收
    、通信，並列帳於丁○○名下，丙○○及甲○○二人即藉此
    取得免付電話費用之財產上不法利益各新台幣（下同）三千
    六百七十七元及六千三百四十元。嗣因丙○○及甲○○事後
    趁機於不詳時、地將丁○○上開身分資料放回丁○○之原有
    皮夾內，丁○○始於九十六年九月間收到臺灣大哥大公司寄
    發之催繳電信帳單後，察覺有異而向上開商行調取申請書並
    分別於九十六年九月二十二日及二十九日向臺灣大哥大公司
    及和信電訊公司提出聲明並報警處理，方循線查悉上情。
二、案經臺中市警察局第二分局報請臺灣臺中地方法院檢察署檢
    察官偵查起訴及公訴蒞庭檢察官當庭追加起訴。
    理    由
一、訊據被告丙○○固坦承伊確有將自己所有之國民身分證正本
    交予被告甲○○申請上開行動電話門號等情不諱；另被告甲○○亦對於伊確有持上開丁○○及丙○○之身分資料至上開
    商行申請上開行動電話門號，並在如附表所示之私文書上簽
    寫丁○○之署押，且一併持交乙○○以為行使而取得上開行
    動電話及門號，繼之接續使用上開行動電話撥打上開門號與
    友人通信，而事後共積欠上開通信費用皆未曾繳交等語不諱
    ；然被告丙○○及甲○○仍均矢口否認伊等有何公訴人所指
    之上開犯行，被告丙○○辯稱：伊未與被告甲○○同至上開
    商行申請上開行動電話門號，然伊確有將自己所有國民身分
    證持交被告甲○○辦理上開申請事宜，因丁○○確有同意申
    請上開行動電話門號，又被告甲○○事後雖曾交其中一支行
    動電話及門號欲供伊使用，然伊未曾使用上開行動電話及撥
    打門號，被告甲○○上開所為與伊無涉云云；另被告甲○○
    則辯稱：伊申請上開行動電話門號並撥打使用乃經丁○○同
    意後所為，因伊與被告丙○○均積欠電話費未繳而無法申請
    行動電話門號，然上開檳榔攤仍須使用行動電話通信，故經
    向丁○○表示電話費用由伊等負責繳交後，丁○○始同意出
    名並將上開個人身分資料交予被告丙○○，由丙○○連同自
    己之國民身分證交予伊持向上開商行申請取得上開行動電話
    及門號，伊事後將上開二支行動電話及門號放置在上開檳榔
    攤內，伊與被告丙○○、丁○○均有撥打上開門號使用，丁○○係事後向被告丙○○借款未果始反悔而報警云云。經查
    ：
（一）被告丙○○、甲○○乃未經被害人丁○○之同意而竊取被
      害人丁○○之國民身分證正本及汽車駕駛執照正本，並持
      向乙○○而冒名申請取得上開行動電話及門號，且於撥打
      使用後共積欠上開電信費用均未曾付款（臺灣大哥大公司
      部分應以九十五年九月二十二日被害人丁○○聲明日止為
      計，且其後乃均記載積欠基本月租，故積欠之電信費用至
      九十五年九月二十二日止應為三千六百七十七元）等情，
      業經被害人丁○○迭次於警詢、偵查及本院審理中指述甚
      詳（詳見警卷第一至三頁、九十六年度偵緝字第二七０五
      號偵查卷第二二至二四頁及本院卷第一五五至一五六頁）
      ，且經證人乙○○於本院審理中具結證述在卷（詳見本院
      卷第一二三至一二五頁），且有電信警察隊任務編組受理
      各類案件紀錄表、臺灣大哥大公司繳款書用戶存根聯及聲
      明書（詳見警卷第七至十頁）、和信電訊公司未申請和信
      門號聲明書（詳見警卷第十一至十二頁）、臺灣大哥大公
      司及和信電訊公司之行動電話門號申請書影本（詳見警卷
      第十三至第十五頁）、和信、遠傳行動電話服務代辦委託
      書及和信所留存被告丙○○之國民身分證影本（詳見警卷
      第十六至十七頁）、臺灣大哥大公司九十六年十一月十三
      日法大字第０九六一一一五七六號書函及所附帳單明細資
      料（詳見本院卷第十一至十六頁）、和信電訊公司九十六
      年十一月十五日和信（企營）字第０九六二一一００八八
      七號書函及所附帳單明細資料（詳見本院卷第十八至五七
      頁）、臺灣大哥大公司九十七年二月五日法大字第０九七
      ００九一四七號函覆門號0000－000000號原申
      辦人丁○○及代辦人丙○○簽名之申辦資料正本（詳見本
      院卷第一０七至一０八—五頁及證物袋）、和信電訊公司
      九十七年二月十八日和信（企營）字第０九七二０一０二
      三八七號函覆門號0000－000000號申請人丁○○及代辦人丙○○之申請書正本資料（詳見本院卷第一一
      ０頁及證物袋）、證人甲○○當庭所書寫之丁○○及丙○○之字跡（詳見本院卷第一三二頁）等存卷足佐，自已堪
      認屬實，而被告丙○○及甲○○辯稱渠等乃經被害人丁○○同意始申辦上開行動電話門號使用，而被害人丁○○係
      事後向被告丙○○借款未果始反悔報警云云，復未曾提出
      任何有利證據以供本院查證渠等所辯確係屬實，當已可認
      被告二人上開所辯，均為空言卸飾之詞，洵屬無據。
（二）次以，被告甲○○、丙○○二人雖各辯稱上情。惟觀諸被
      告甲○○乃向證人乙○○佯稱渠等與被害人丁○○合夥檳
      榔攤，需要行動電話門號使用等情，既經證人乙○○於本
      院審理中證述詳實（詳見本院案卷第一二四頁）；又被害
      人丁○○並未與被告二人合夥投資上開檳榔攤或領取任何
      工作報酬等情，亦經被害人丁○○及被告二人陳稱在卷，
      且互核相符，是果若被告甲○○及丙○○確有取得被害人
      丁○○之同意而申請上開行動電話門號，則焉有另向證人
      乙○○訛稱上情之必要；況且，被告甲○○乃於如附表所
      示申請書上填載帳單地址為臺中縣清水鎮○○里○○路二
      一號，而該址則為被告甲○○申請上開門號當時之居所等
      情，業據被告甲○○於本院審理中供承在卷（詳見本院案
      卷第一二六至一二七頁），且有上開申請書存卷足參，又
      被告甲○○於該等期間尚有中華電信公司門號00000
      00000號（月租型，申請人為甲○○）、遠傳公司門
      號0000000000號（易通卡，啟用及停機日為九
      十四年十一月二十日、九十五年十二月一日，名義人為蔡
      文進，帳單地址為臺中縣清水鎮○○里○○路二一號）及
      和信電訊公司門號0000000000號（易付卡，啟
      用日為九十五年四月十一日，無停機日）等行動電話門號
      可供使用，另被告丙○○亦有使用其他行動電話門號，又
      被告二人於電信公司雖均確有欠費，然尚得以渠等自己名
      義申請其他預付型等行動電話門號使用等情，亦經被告二
      人陳稱在卷（被告丙○○部分詳見本院案卷第七八頁，被
      告甲○○部分詳見本院案卷第一二八頁），且有被害人丁○○於本院審理中證稱：有九十五年六、七月間去上開檳
      榔攤時已有看到被告二人使用行動電話等語詳實（詳見本
      院案卷第一五五頁背面），復有臺灣大哥大公司九十七年
      三月十七日法大字第０九七０二四二四九號書函、中華電
      信公司九十七年三月十三日信客一（一）警密（九七）字
      第０八四號函復單及所附申請書等（詳見本院卷第一四０
      頁至第一五０頁）、手機客戶資料（詳見本院卷第一六０
      頁）、和信電訊公司九十七年三月二十四日函覆及遠傳電
      信公司九十七年三月二十八日函覆資料（詳見本院卷第一
      六九至一七一頁）等存卷足佐，基此，益見被告甲○○辯
      稱因伊與被告丙○○均積欠電話費而無法自行申請行動電
      話門號使用，然上開檳榔攤需行動電話門號使用，始經被
      害人丁○○同意而以被害人名義申請上開電話供上開檳榔
      攤使用云云，顯與事實未符，而若非被告甲○○與丙○○
      二人均不願具名申請門號並繳交該等門號之電信費用，且
      因未經丁○○同意申辦而擔憂遭被害人丁○○發現上情，
      蓋無另以丁○○名義申請上開行動電話門號，且自始即未
      曾繳交任何電信費用，並將帳單地址填載為被告甲○○上
      開居所等情。準此，益徵被害人丁○○指陳上情，洵屬有
      據，而被告甲○○及丙○○上開所辯，均無足憑信。至被
      告甲○○雖曾請求傳訊證人即姓名年籍均不詳，僅知綽號
      「阿生」及「阿修」之人，然因被告甲○○未曾明確舉出
      該等證人之確實年籍以供本院查證，且依上開卷證已認顯
      無必要，是本院即未予傳訊，附此說明。
（三）另被告丙○○雖辯稱丁○○之身分資料非伊所拿取，伊未
      參與上開申請及使用行動電話門號之情云云；然查，丁○○之身分資料確係被告丙○○連同自己之國民身分證交予
      被告甲○○，而推由被告甲○○一人持向上開商行申請取
      得上開行動電話及門號，被告甲○○事後尚將上開二支行
      動電話及門號放置在上開檳榔攤內使用，而與被告丙○○
      均有撥打上開門號通信等情，業據被告甲○○於本院審理
      中具結證述詳實（詳見本院案卷第一二六至第一二八頁）
      ，則參以被告丙○○亦自承伊確有交付自己之國民身分證
      正本供被告甲○○申請上開行動電話門號使用等語，自堪
      認被害人丁○○之身分資料乃係被告二人共謀竊取以供申
      請行動電話使用後，由被告丙○○下手竊取後交予被告甲○○提出申請，再予共同撥打使用者無疑，綜上，可知被
      告二人就上開犯行間，均有犯意聯絡及行為分擔，至為明
      確。本案事證至臻明確，被告二人之上開犯行，均堪予認
      定。
二、核被告二人所為，均各犯刑法第三百二十條第一項之竊盜罪
    、同法第二百十六條、第二百十條之行使偽造私文書罪、同
    法第三百三十九條第一項之詐欺取財罪（ＳＩＭ卡二張及行
    動電話機具二具）、第二項之詐欺得利罪（盜打上開二線行
    動電話門號獲得不法利益部分）。被告二人就上開犯行間，
    均有犯意聯絡及行為分擔，應為共同正犯。被告二人申請行
    動電話門號而在如附表所示申請書等私文書上偽造「丁○○
    」之署押，係渠等偽造該等私文書之階段行為，又偽造私文
    書後，並持以行使，該等偽造私文書之低度行為，應為行使
    偽造私文書之高度行為所吸收，均不另論罪。又被告二人以
    一行為觸犯上開行使偽造私文書罪及詐欺取財罪二罪名，為
    想像競合犯，應依刑法第五十五條規定，從一重之行使偽造
    私文書論處。被告二人所犯竊盜罪、行使偽造私文書罪及詐
    欺得利罪三罪間，犯意各別，行為互殊，應予分論併罰。又
    原起訴檢察官雖未就被害人丁○○之汽車駕駛執照同時遭竊
    部分予以起訴，然該犯罪事實因屬被告二人同一竊盜行為所
    得之物，本為起訴效力所及，且業經公訴蒞庭檢察官當庭追
    加起訴，本院自應併予審究；又被告二人共同詐欺取財部分
    ，因與原起訴被告丙○○行使偽造私文書之犯罪事實為想像
    競合犯關係，亦經公訴蒞庭檢察官當庭追加起訴，本院自當
    應併予審究，附此敘明。爰各審酌被告二人之素行、家庭狀
    況，又渠等使被害人、臺灣大哥大公司及和信電訊公司受有
    損害，且破壞電信業務管理之正確信，及被告二人犯罪後仍
    均矯飾犯行而意圖卸責，犯罪後之態度不佳等一切情狀，各
    量處如主文所示之刑，以資懲儆。又本件被告甲○○犯罪之
    時間，均係在九十六年四月二十四日以前，所犯符合中華民
    國九十六年罪犯減刑條例所定之減刑條件，各應依該減刑條
    例第二條第一項第三款之規定，各減其宣告刑二分之一，並
    各依該條例第九條之規定諭知易科罰金之折算標準，且定其
    應執行之刑，並諭知易科罰金之折算標準。至被告丙○○所
    犯上開各罪，其犯罪時間雖均在九十六年四月二十四日以前
    ，合於中華民國九十六年罪犯減刑條例第二條第一項第三款
    之減刑條件；然被告丙○○既係於九十六年六月四日及七月
    十三日之中華民國九十六年罪犯減刑條例施行前，即經檢察
    官通緝，未於九十六年十二月三十一日以前自動歸案接受審
    判，而於九十六年八月二十八日甫遭緝獲，依同條例第五條
    之規定，自不得依該條例減刑，併此說明。又被告二人申辦
    上開行動電話門號而於如附表所示申請書、和信行動電話業
    務服務契約等私文書上之申請人欄、新申裝同意書之立同意
    書人欄及和信、遠傳行動電話服務代辦委託書之立書人欄上
    偽造如附表所示之「丁○○」署押，不問屬於犯人與否，均
    應依刑法第第二百十九條之規定宣告沒收。
據上論斷，應依刑事訴訟法第二百九十九條第一項前段，刑法第
二十八條、第三百二十條第一項、第二百十六條、第二百十條、
第三百三十九條第一項、第二項、第二百十九條、第五十五條、
第四十一條第一項、第二項、第五十一條第五款，刑法施行法第
一條之一，中華民國九十六年罪犯減刑條例第二條第一項第三款
、第七條、第九條，判決如主文。
中    華    民    國    97    年    5     月    7     日
              刑事第四庭  審判長法  官  林宜民
                                法  官  林學晴
                                法  官  許惠瑜
以上正本證明與原本無異。
如不服本判決，應於判決送達後十日內向本院提出上訴狀，上訴
於臺灣高等法院臺中分院( 須附繕本 )。
                                書記官  陳佳君
中    華    民    國    97    年    5     月    7     日
附表：
一、臺灣大哥大公司之行動通信網路業務服務申請書一紙之私文
    書上申請欄內偽造之「丁○○」署押一枚。
二、臺灣大哥大公司之新申裝同意書一紙之私文書上立同意書人
    欄內偽造之「丁○○」署押二枚。
三、和信電訊公司ＫＧＴ網際網路行動電話服務啟用申請書一紙
    之私文書上申請人欄內偽造之「丁○○」署押二枚。
四、和信行動電話業務服務契約一紙之私文書上申請者欄內偽造
    之「丁○○」署押一枚。
五、和信、遠傳行動電話服務代辦委託書一紙之私文書上立書人
    欄內偽造之「丁○○」署押一枚。
附錄論罪科刑法條：
刑法第三百二十條第一項
意圖為自己或第三人不法之所有，而竊取他人之動產者，為竊盜
罪，處五年以下有期徒刑、拘役或五百元以下罰金。
刑法第二百十六條
行使第210條至第215條之文書者，依偽造、變造文書或登載不實
事項或使登載不實事項之規定處斷。
刑法第二百十條
偽造、變造私文書，足以生損害於公眾或他人者，處五年以下有
期徒刑。
刑法第三百三十九條第一項、第二項
意圖為自己或第三人不法之所有，以詐術使人將本人或第三人之
物交付者，處五年以下有期徒刑、拘役或科或併科一千元以下罰
金。
以前項方法得財產上不法之利益或使第三人得之者，亦同。


司法院資訊處製作；財團法人民間司法改革基金會備份。
